臺灣基隆地方法院基隆簡易庭民事判決
111年度基簡字第364號
原      告  旺旺友聯產物保險股份有限公司

法定代理人  劉自明  
訴訟代理人  劉育辰  
            盧奕翔  
被      告  林璟良  


上列當事人間損害賠償等事件，本院於民國111年6月15日言詞辯
論終結，判決如下：
    主　文
被告應給付原告新臺幣壹拾柒萬壹仟捌佰貳拾肆元，及自民國一
一一年四月四日起至清償日止，按週年利率百分之五計算之利息
。
原告其餘之訴駁回。
訴訟費用由被告負擔百分之二十六，餘由原告負擔。
本判決第一項得假執行。
    事實及理由
一、被告經本院合法通知，未於言詞辯論期日到場，核無民事訴
    訟法第386條所列各款情形，爰依同法第436條第2項、第385
    條第1項前段規定，准原告之聲請，由其一造辯論而為判決
    。
二、原告起訴主張：被告於民國109年3月27日凌晨3時38分許，
    駕駛車牌號碼00-0000號自用小客車行經國道一號高速公路
    北向0公里500公尺處之內側車道時，因酒後駕車且未注意車
    前狀態，不慎碰撞由原告所承保、訴外人祥安營造工程有限
    公司所有、並由駕駛人鄭三城駕駛至現場之車牌號碼000-00
    00號自用大貨車（下稱系爭車輛），因而使系爭車輛受有損
    害，經被保險人報請原告處理並送請隆太國際有限公司修復
    ，已由原告依保險契約修復返還，該車之車損修復明細為：
    工資費用新臺幣（下同）71,106元、零件費用578,894元，
    上開合計650,000元，依保險法第53條規定取得代位求償權
    ，為此依保險法第53條及民法第184條第1項、第191條之2規
    定，請求被告賠償修理費用等語。並聲明：被告應給付原告
    650,000元，及自起訴狀繕本送達翌日起至清償日止，按週
    年利率5%計算之利息。
三、被告未於言詞辯論期日到場，亦未提出書狀作何聲明或陳述
    。
四、本院之判斷：
  ㈠原告上開主張，業據提出國道公路警察局道路交通事故當事
    人登記聯單、道路交通事故現場圖、國道公路警察局道路交
    通事故初步分析研判表、系爭車輛行車執照內頁、隆太國際
    有限公司報價單、統一發票、旺旺友聯產物保險公司汽車險
    理賠計算書、旺旺友聯產物保險公司賠償給付同意書等件影
    本為憑，本院亦依原告之聲請，向內政部警政署國道公路警
    察局第一公路警察大隊調取事故處理資料，經該大隊以111
    年2月15日國道警一交字第1111001643號函檢附事故相關處
    理資料（包含：國道公路警察局道路交通事故初步分析研判
    表、道路交通事故現場圖、道路交通事故調查報告表㈠、㈡、
    被告之調查筆錄、訴外人鄭三城之國道公路警察局道路交通
    事故談話紀錄表、事故現場及車損照片），核與原告前揭主
    張並無不合；而被告經合法通知，無正當理由，未於言詞辯
    論期日到庭，復未提出書狀作何聲明或陳述以供審酌，經證
    據調查之結果，自堪認原告之主張為可採。被告於上開時間
    、地點酒後駕車不慎碰撞於停放在上開地點施工之系爭車輛
    ，自有過失，被告復未舉證證明其對於防止損害之發生，已
    盡相當之注意，且系爭車輛確因本件事故受損，觀諸現場照
    片即可明瞭，是被告之過失行為與系爭車輛受損結果間有相
    當因果關係，同可認定無訛。
  ㈡按因故意或過失，不法侵害他人之權利者，負損害賠償責任
    ；又被保險人因保險人應負保險責任之損失發生，而對於第
    三人有損失賠償請求權者，保險人得於給付賠償金額後，代
    位行使被保險人對於第三人之請求權；但其所請求之數額，
    以不逾賠償金額為限；民法第184條第1項前段、保險法第53
    條第1項亦均有規定。依前開說明，被告之過失行為與系爭
    汽車受損結果間有相當因果關係，自應負侵權行為損害賠償
    責任；原告既已依保險契約給付系爭車輛之修復費用，自得
    依上開法律規定代位行使對被告之損害賠償請求權。
  ㈢另按負損害賠償責任者，除法律另有規定或契約另有訂定外
    ，應回復他方損害發生前之原狀；第1項情形，債權人得請
    求支付回復原狀所必要之費用，以代回復原狀，民法第213
    條第1項、第3項定有明文。但修理材料以新品換舊品，應予
    折舊（最高法院77年度第9次民事庭會議決議一參照）。再
    查系爭車輛於105年6月出廠（見系爭車輛之行車執照影本，
    因不知其確切之出廠日期，推定系爭車輛為105年6月15日出
    廠，而以105年6月15日為計算折舊之基準），至事故發生即
    受損之109年3月27日止，依營利事業所得稅查核準則第95條
    第6款規定：「固定資產提列折舊採用定率遞減法者，以1年
    為計算單位；其使用期間未滿1年者，按實際使用之月數相
    當於全年之比例計算之；不滿1月者，以月計」之方法計算
    結果，使用之時間應以3年10月計，其車輛及附加零件已有
    折舊，應將折舊部分予以扣除。本院依行政院所頒固定資產
    耐用年數表及固定資產折舊率之規定，汽車－其他業用貨車
    之耐用年數為5年，依定率遞減法每年折舊369‰，則原告請
    求之修理費中，零件部份之578,894元應予折舊，依上開標
    準計算折舊後，原告所得請求之材料部份費用為100,718元
    （計算式：第1年折舊值為578,894元369‰=213,612元【元
    以下四捨五入，下同】，第1年折舊後價值為578,894元-213
    ,612元=365,282元）；第2年折舊值為365,282元369‰=134,
    789元，第2年折舊後價值為365,282元-134,789元=230,493
    元；第3年折舊值為230,493元369‰=85,052元，第3年折舊
    後價值為230,493元-85,052元=145,441元；第4年【僅10個
    月】折舊值為145,441元369‰¹⁰／₁₂=44,723元，第4年折舊
    後價值為145,441元-44,723元=100,718元）。加計其餘不應
    折舊之修復金額（工資：71,106元），則修復系爭車輛之必
    要費用應為171,824元（計算式：100,718元＋71,106元=171,
    824元）。故原告主張之車輛修復費用，在此範圍內係屬必
    要，逾此範圍，即非可採。
  ㈣按給付無確定期限者，債務人於債權人得請求給付時，經其
    催告而未為給付，自受催告時起，負遲延責任。其經債權人
    起訴而送達訴狀，或依督促程序送達支付命令，或為其他相
    類之行為者，與催告有同一之效力。遲延之債務，以支付金
    錢為標的者，債權人得請求依法定利率計算之遲延利息，但
    約定利率較高者，仍從其約定利率；應付利息之債務，其利
    率未經約定，亦無法律可據者，週年利率為5%，民法第229
    條第2項、第233條第1項及第203條分別定有明文。經查，本
    件原告所代位係侵權行為損害賠償之債，為給付未確定期限
    債務。是原告請求自起訴狀繕本送達翌日（即111年4月4日
    ，見本院送達證書）起至清償日止，按週年利率5%計算之法
    定遲延利息，合於上開規定，應予准許。
五、綜上所述，原告基於民法侵權行為之規定及保險代位之法律
    關係，請求被告給付171,824元，及自起訴狀繕本送達之翌
    日即111年4月4日起至清償日止，按週年利率5%計算之利息
    ，為有理由，應予准許。逾此範圍之請求，為無理由，應予
    駁回。
六、本件係民事訴訟法第427條第2項第11款所定之簡易訴訟程序
    事件，本院為被告部分敗訴之判決，應依職權就原告勝訴部
    分宣告假執行。
七、訴訟費用即第一審裁判費7,050元，應由被告負擔其中26%，
    餘由原告負擔。
據上論結，本件原告之訴為一部有理由、一部無理由，依民事訴
訟法第436條第2項、第385條第1項前段、第79條、第87條第1項
、第389條第1項第3款，判決如主文。
中　　華　　民　　國　　111 　年　　6 　　月　　22　　日
                  基隆簡易庭法　官　李謀榮　　　　　
以上正本係照原本作成。
對於本件判決如有不服，應於收受送達後20日內向本院提出上訴
書狀，上訴於本院合議庭，並按他造當事人之人數附具繕本。如
委任律師提起上訴者，應一併繳納上訴審裁判費。
中　　華　　民　　國　　111 　年　　6 　　月　　22　　日
                            書記官　顏培容